---
title: "数据可视化基本图形"
author: "snowhyzhang"
date: "2017年7月23日"
output: html_document
---

```{r setup, include=FALSE}
knitr::opts_chunk$set(echo = TRUE, warning = FALSE, message = FALSE)
```

```{r initial}
library(ggplot2)
library(ggmap)

# 读取数据
players <- read.csv("data/nba_players.csv", stringsAsFactors = FALSE)
teams <- read.csv("data/nba_team.csv", stringsAsFactors = FALSE)
currey_performance <- read.csv("data/nba_curry_performance.csv", stringsAsFactors = FALSE)

my_ggplot_theme <- theme(text = element_text(family = "STKaiti"), # 使用楷体字体显示中文
                         plot.title = element_text(hjust = 0.5)   # 标题居中
                         )
```


数据可视化有许多不同的方式，本文主要通过依据不同的数据变量类型，介绍一些数据可视化的方法。我们将采用NBA的数据，具体数据可以在数据样例中看到。

### 数据样例

我们先来看一下我们将会使用到样例数据。

1. 球员数据  

<div style = "width: 90%; margin:0 auto; overflow:scroll">

```{r player_data}
knitr::kable(
  head(players), booktabs = TRUE
)
```

</div>

其中，avg_pts到avg_play_time分别表示球员的平均得分、助攻、前场篮板、后场篮板、抢断、盖帽、失误、命中球数、出手次数、三分命中数、上场时间。position表示球员在场上位置，1.5表示该球员可以作为1号位或者2号位，一次类推。  

</br>

2. 球队数据  

<div style = "width: 60%;">

```{r team_data}
knitr::kable(
  head(teams), booktabs = TRUE
)
```

</div>

lon和lat表示球队的经纬度，由于洛杉矶湖人与快船为一个城市，因此坐标稍作了一些修改。  

</br>

3. 斯蒂夫·库里比赛数据

<div style = "width: 80%">

```{r curry_data}
knitr::kable(
  head(currey_performance), booktabs = TRUE
)
```

</div>

</br>

4. 数据类型  
我们可以将数据大致分为两类:  

- 离散型（分类）变量: 球员ID、球员名字、球队名称等  
- 连续型（数值）变量: 得分、助攻、抢断等  

我们接下来将会根据不同的变量类型来进行可视化。

### 数据可视化基本图形

#### 单变量情况

1. 变量类型为离散型: 条形图、饼图等  
例如每个位置上球员的数量

```{r bar_chart, out.width=600}
ggplot(players, aes(x = factor(position))) + 
  geom_bar(fill = "steelblue") + 
  labs(x = "球员位置", y = "数量", title = "条形图 —— 各个位置上球员数量") + 
  my_ggplot_theme
```

2. 变量为连续性: 频率图、直方图、密度图等  
例如得分的频率分布
```{r freq_chart, out.width=600}
ggplot(players, aes(x = avg_pts)) + 
  geom_freqpoly() + 
  labs(x = "得分", y = "数量", title = "频率图 —— 球员得分分布") + 
  my_ggplot_theme
```

