---
title: "数据可视化基本图形"
author: "snowhyzhang"
date: "2017年7月23日"
output: html_document
---

```{r setup, include=FALSE}
knitr::opts_chunk$set(echo = TRUE, warning = FALSE, message = FALSE)
```

```{r initial}
library(ggplot2)
library(ggmap)
library(dplyr)

# 读取数据
players <- read.csv("data/nba_players.csv", stringsAsFactors = FALSE) %>% 
  mutate(
    position = factor(position)
  )

teams <- read.csv("data/nba_team.csv", stringsAsFactors = FALSE)

currey_performance <- read.csv("data/nba_curry_performance.csv", stringsAsFactors = FALSE) %>% 
  mutate(
    game_date = as.Date(game_date)
  )

my_ggplot_theme <- theme(text = element_text(family = "STKaiti"), # 使用楷体字体显示中文
                         plot.title = element_text(hjust = 0.5)   # 标题居中
                         )
```


数据可视化有许多不同的方式，本文主要通过依据不同的数据变量类型，介绍一些数据可视化的方法。我们将采用NBA的数据，具体数据可以在数据样例中看到。

### 数据样例

我们先来看一下我们将会使用到样例数据。

1. 球员数据  

<div style = "width: 90%; margin:0 auto; overflow:scroll">

```{r player_data}
knitr::kable(
  head(players), booktabs = TRUE
)
```

</div>

其中，avg_pts到avg_play_time分别表示球员的平均得分、助攻、前场篮板、后场篮板、抢断、盖帽、失误、命中球数、出手次数、三分命中数、上场时间。position表示球员在场上位置，1.5表示该球员可以作为1号位或者2号位，一次类推。  

</br>

2. 球队数据  

<div style = "width: 60%;">

```{r team_data}
knitr::kable(
  head(teams), booktabs = TRUE
)
```

</div>

lon和lat表示球队的经纬度，由于洛杉矶湖人与快船为一个城市，因此坐标稍作了一些修改。  

</br>

3. 斯蒂夫·库里比赛数据

<div style = "width: 80%">

```{r curry_data}
knitr::kable(
  head(currey_performance), booktabs = TRUE
)
```

</div>

</br>

4. 数据类型  
我们可以将数据大致分为两类:  

- 离散型（分类）变量: 球员ID、球员名字、球队名称等  
- 连续型（数值）变量: 得分、助攻、抢断等  

我们接下来将会根据不同的变量类型来进行可视化。

### 数据可视化基本图形

#### 单变量情况

1. 变量类型为离散型: 条形图、饼图等  
每个位置上球员分布

```{r bar_chart, out.width=600}
ggplot(players, aes(x = position)) + 
  geom_bar() + 
  labs(x = "球员位置", y = "数量", title = "条形图 —— 各个位置上球员分布") + 
  my_ggplot_theme
```

2. 变量为连续性: 频率图、直方图、密度图等  
得分的频率分布

```{r freq_chart, out.width=600}
ggplot(players, aes(x = avg_pts)) + 
  geom_freqpoly() + 
  labs(x = "得分", y = "数量", title = "频率图 —— 球员得分分布") + 
  my_ggplot_theme
```

#### 双变量情况

1. 两个变量都是连续性: 散点图等  
例如得分与助攻的分布

```{r point_chart, out.width=600}
ggplot(players, aes(x = avg_pts, y = avg_ast)) + 
  geom_point() + 
  labs(x = "得分", y = "助攻", title = "散点图 —— 得分与助攻") + 
  my_ggplot_theme
```

2. 两个变量都是离散型的: 气泡图等  

例如每个球队在每个位置上的人员分布  

2.1 以点的大小来展示  

```{r bubble_size_chart, out.width=600}
ggplot(players, aes(x = team_name, y = position)) + 
  geom_count() +
  labs(x = "球队", y = "位置", 
       title = "气泡图（大小） —— 每个球队在每个位置上的人员分布") + 
  my_ggplot_theme + 
  # 调整x周的标签位置，防止队名重叠
  theme(axis.text.x = element_text(angle = 60, hjust = 1))
```

2.2 以点的颜色来展示  

```{r bubble_color_chart, out.width=600}
# 每个位置上的球员数量进行统计
team_position_count <- players %>% 
  count(team_name, position)

ggplot(team_position_count, aes(x = team_name, y = position)) + 
  geom_point(aes(color = n), size = 4.5) + 
  labs(x = "球队", y = "位置", 
       title = "气泡图（颜色） —— 每个球队在每个位置上的人员分布") + 
  # 调整渐变色
  scale_color_gradient(low = "green", high = "red", name = "数量") + 
  my_ggplot_theme + 
  theme(axis.text.x = element_text(angle = 60, hjust = 1))
```

3. 一个变量为连续型，一个变量为离散型: 条形图、箱形图、小提琴图等  

3.1 条形图  

例如金州勇士队的球员得分  

```{r bar2_chart, out.width=600}
gs_player <- filter(players, team_name == "勇士")

# 使用reorder从高到底排列
ggplot(gs_player, aes(x = reorder(player_name, -avg_pts), y = avg_pts)) + 
  geom_bar(stat = "identity") + 
  labs(x = "球员", y = "得分", title = "条形图2 —— 勇士队得分分布") + 
  my_ggplot_theme + 
  theme(axis.text.x = element_text(angle = 60, hjust = 1))
```

3.2 箱形图  

各支球队的得分分布  

```{r boxplot_chart, out.width=600}
ggplot(players, aes(x = team_name, y = avg_pts)) + 
  geom_boxplot() + 
  labs(x = "球队", y = "得分", title = "箱形图 —— 各支球队的得分分布") + 
  my_ggplot_theme + 
  theme(axis.text.x = element_text(angle = 60, hjust = 1))
```

4. 一个变量为日期类型，一个变量为连续型: 折线图、面积图等

库里每场比赛得分情况

```{r line_chart, out.width=600}
ggplot(currey_performance, aes(x = game_date, y = pts)) + 
  geom_line() + 
  labs(x = "日期", y = "得分", title = "折线图 —— 库里每场比赛得分") + 
  my_ggplot_theme
```

#### 多个变量的情况

1. 使用大小、颜色、形状等  

我们在一张图上展示勇士队球员得分、助攻、位置与上场时间  

```{r point_color_size_chart, out.width=600}
ggplot(gs_player, aes(x = avg_pts, y = avg_ast)) + 
  geom_point(aes(shape = position, color = avg_play_time), size = 3) + 
  labs(x = "得分", y = "助攻", title = "得分、助攻、位置与上场时间") + 
  my_ggplot_theme + 
  scale_color_gradient(high = "red", low = "green", name = "上场时间") +
  scale_shape_manual(name = "球员位置", values = 1:nlevels(factor(gs_player$position)))
```

2. 分组比较  

将数据分组进行比较是很常用数据的可视化方式，例如可以数据按照球队、球员位置等分组，进行比较   

我们分别比较勇士、火箭和骑士队的平均得分、助攻、前场篮板、后场篮板、抢断与盖帽数据

```{r group_chart}
player_group <- players %>% 
  filter(team_name %in% c("勇士", "骑士", "火箭")) %>% 
  group_by(team_name) %>% 
  summarise_at(
    vars(avg_pts:avg_blk),
    funs(
      round(mean(.), 2)
    )
  ) %>% 
  # 转换为长数据
  tidyr::gather("item", "value", -team_name) %>% 
  # 转换为适当的名称
  mutate(
    item = case_when(item == "avg_pts" ~ "得分",
                     item == "avg_ast" ~ "助攻",
                     item == "avg_oreb" ~ "前场篮板",
                     item == "avg_dreb" ~ "后场篮板",
                     item == "avg_stl" ~ "抢断",
                     item == "avg_blk" ~ "盖帽"
    ),
    # 重新排序数据项
    item = factor(item, levels = c("得分", "助攻", "前场篮板", "后场篮板", "抢断", "盖帽"))
  )

ggplot(player_group, aes(x = item, y = value)) + 
  geom_bar(aes(fill = team_name), position = "dodge", stat = "identity") + 
  labs(x = "数据项", y = "数据", title = "勇士、火箭和骑士队的数据比较") + 
  scale_fill_discrete(name = "队伍") + 
  my_ggplot_theme
```

3. 分面  

分面按照某个变量进行分组后，分别画出若干图形  

3.1 我们观察每个球队的得分、助攻、前场篮板和后场篮板分布情况  

```{r facet_chart}
team_data <- players %>% 
  group_by(team_name) %>% 
  summarise_at(
    vars(avg_pts:avg_dreb),
    funs(
      round(mean(.), 2)
    )
  ) %>% 
  tidyr::gather("item", "value", -team_name) %>% 
  mutate(
    item = case_when(item == "avg_pts" ~ "得分",
                     item == "avg_ast" ~ "助攻",
                     item == "avg_oreb" ~ "前场篮板",
                     item == "avg_dreb" ~ "后场篮板"
    ),
    item = factor(item, levels = c("得分", "助攻", "前场篮板", "后场篮板"))
  )
  
ggplot(team_data, aes(x = item, y = value)) +
  geom_bar(stat = "identity") + 
  facet_wrap(~ team_name) + 
  labs(x = "数据项", y = "数据", title = "各球队的数据分布") + 
  scale_y_continuous(breaks = c(0, 5, 10)) + 
  my_ggplot_theme + 
  theme(axis.text.x = element_text(angle = 45, hjust = 1))
  
```

3.2 我们比较每个球队的得分、助攻、前场篮板和后场篮板的情况  

```{r facet2_chart}
ggplot(team_data, aes(x = team_name, y = value)) +
  geom_bar(stat = "identity") + 
  facet_grid(item ~ ., scales = "free_y") + 
  labs(x = "球队", y = "数据", title = "各球队的数据比较") + 
  my_ggplot_theme + 
  theme(axis.text.x = element_text(angle = 60, hjust = 1))
```

